---
title: "Laboratorio 2"
output: html_document
date: "2022-09-24"
---

# 1)

## A)

### (i)

As médias crescem com o tempo.

```{r echo=F,message=F,warning=F}

library(tidyverse)
library(corrplot)
dados <- read.table("LAB2Q1.txt")

medias_tempos=dados %>% group_by(day) %>% summarise(media=mean(y),desvios=sd(y))#medias e devios

medias_tempos

```


### (ii)

O gráfico de correlações, mostra que a correlação linear decai com o tempo, mas se mantém forte entre o baseline e o tempo final.

```{r echo=F,message=F,warning=F}


df_spread <- spread(dados,day,y)
df_spread<- df_spread[,-c(1)]
dados_cor <- cor(df_spread)
corrplot(dados_cor,method = "number")

```


### (iii)

O gráfico de perfis de crescimento mostra que a maioria trajetória é de crescimento dos abetos de sitka.

```{r echo=F,message=F,warning=F}

#grafico dos perfis de crescimento
library(lattice)

xyplot(y~as.numeric(day), data = dados, type = 'l', group = id, xlab = 'Dia', col.line
       = 'gray20', ylab = 'Perfis de Crescimento')



```

## B)


Programando todos os resultados para calcular a Anova para medidas repetidas teremos o seguinte código:

```{r echo=T,message=F,warning=F}
##########################################
#tabela anova medidas repetidas
y_p_p=mean(dados$y)

fonte_variacao=c("Individuos","Tempo","Residuo")

#soma dos quadrados individuos
#4 pontos no tempo
n=nrow(medias_tempos)
ids_media <- dados %>% group_by(id) %>% summarise(mean(y))
m=nrow(ids_media)
SQi <- n*sum((ids_media$`mean(y)`-y_p_p)^2)



#SOMA DOS QUADRADOS tempos

SQt <- m*sum((medias_tempos$media-y_p_p)^2)

#soma quadrados dos residuos (verificar)
#SQr <- sum((dados$y-ids_media$`mean(y)`-medias_tempos$media+y_p_p)^2)
#54 individuos
#m
vetor_medias=NULL
for(i in 1:m){
vetor_medias <- append(rep(ids_media$`mean(y)`[i],5),x = vetor_medias)
}
#vetor_medias

dados_double_sum <- dados %>% group_by(id,day) %>% cbind(media_tempos=rep(medias_tempos$media,54),ind_medias=vetor_medias)

SQr <- sum((dados_double_sum$y-dados_double_sum$ind_medias-dados_double_sum$media_tempos+y_p_p)^2)

soma_quadrados=c(SQi,SQt,SQr)

#QUADRADO MEDIO ENTRE

QMi=SQi/(m-1)

#QUADRADO MEDIO DENTRO

QMt=SQt/(n-1)
#QUADRADO MEDIO RES

QMr=SQr/((m-1)*(n-1))
quadrados=c(QMi,QMt,QMr)
df_res=(m-1)*(n-1)
#total
#(m*n)-1

dfs=c(m-1,n-1,df_res,(m*n)-1)

#SQy

SQy <- sum((dados$y-y_p_p)^2)

soma_quadrados=c(soma_quadrados,SQy)
quadrados=c(quadrados,NA)
fonte_variacao=c(fonte_variacao,"total")

#cbind(fonte_variacao,dfs,soma_quadrados,quadrados)
#modificar abaixo
#estatistica F 53,53*4
#F INDIVIDUOS

F_SNEDi=QMi/QMr
#F_SNEDi
#qf(0.05,df1 =53 ,df2 = 53*4,lower.tail = F)

#tempos

F_SNEDt=QMt/QMr
#F_SNEDt
#qf(0.05,df1 =4 ,df2 = 53*4,lower.tail = F)

as.data.frame(cbind(fonte_variacao,dfs,soma_quadrados=round(soma_quadrados,4),quadrados=round(quadrados,2),Estat_F=c(round(F_SNEDi,4),round(F_SNEDt,4),NA,NA)))


```


Ao comparar o P-Valor dos indivíduos calculado com o tabelado, temos que a um nível de 5% de significância podemos rejeitar a hipótese de que os indivíduos não tem influência sobre os dados longitudinais.

```{r echo=F,message=F,warning=F}

qf(0.05,df1 =53 ,df2 = 53*4,lower.tail = F)

```


Ao comparar o P-Valor dos tempos calculado com o tabelado, temos evidência que a um nível de 5% de significância o tempo tem influência sobre os dados, ou seja o efeito médio do tempo é diferente para pelo menos um dos pontos no tempo.

```{r echo=F,message=F,warning=F}

qf(0.05,df1 =4 ,df2 = 53*4,lower.tail = F)

```


## C) 

Utilizando a função ```aov``` do R, temos resultados similares, a diferença é que a função do R já disponibiliza o P-valor e não disponibiliza o fator de variação para os resíduos nem para o total.

```{r echo=F,message=F,warning=F}

dados.aov = aov(y~factor(day) + (factor(id)), data = dados)
summary(dados.aov)

```


## D)

A decomposição indica que os componentes quadrático e linear são significantes a um nível de 5%. Ou analizando conjuntamente, há uma tendência positiva no na desaceleração do crescimento (a medida que o tempo passa a planta passa a crescer mais vagarosamente).


```{r echo=F,message=F,warning=F}

y.v = df_spread

rfactor = factor(c("t1","t2","t3","t4","t5"))

C = contr.poly(5)
#?contr.poly
num.est=m*((t(colMeans(y.v))%*%C))*(t(colMeans(y.v))%*%(C))

den.est=QMr
F_sned=num.est/den.est

pcomp1 = 1-pf(F_sned[1], 1, df_res)
#pcomp1

fonte=c("linear","quadratico")
gl=c(1,1)
soma_quadrados=c(num.est[1],num.est[2])
f_estatis=c(F_sned[1],F_sned[2])
p_val=c(1-pf(F_sned[1], 1, df_res),1-pf(F_sned[2], 1, df_res))

as.data.frame(cbind(fonte,soma_quadrados=round(soma_quadrados,2),F_estat=round(f_estatis,4),P_val=round(p_val,4)))


```

# 2)

## A)

A média de fosfato inorganico no plasma dos pacientes decresce até 2 horas após o consumo da glucose horal e parece voltar a crescer após este limite de tempo.

```{r echo=F,message=F,warning=F}

dados2 <- read.csv("fosfato.csv")

dados2_gathe <- gather(data = dados2,key=tempo,value=fosfato,X0,X0.5,X1,X1.5,X2,X3,X4,X5)



dados2_gathe %>% group_by(tempo) %>% summarise(media=mean(fosfato),desvio=sd(fosfato))


```

Em relação ao baseline, a correlação decai com o passar do tempo, chegando no menor patamar as duas horas e se mantendo estável de três a cinco horas após o consumo da glucose.

```{r echo=F,message=F,warning=F}

dados_cor <- cor(dados2[,-c(1,2)])
corrplot(dados_cor,method = "number")

```


### (iii)

O gráfico de perfis de crescimento mostra que no geral parece haver uma diminuição do fosfato no plasma, no entanto o crescimento retorna após 2 horas do consumo da glucose.

```{r echo=F,message=F,warning=F}


xyplot(fosfato~as.factor(tempo), data = dados2_gathe, type = 'l', group = ID, xlab = 'Hora', col.line
       = 'gray20', ylab = 'Perfis de Crescimento')


```

## B)

Nos dois grupos o gráfico de perfis de crescimento mostra que parece haver uma diminuição do fosfato no plasma, no entanto o crescimento retorna após 2 horas do consumo da glucose. No entanto o grupo dois parece iniciar com mais fosfato no plasma que o grupo 1.


```{r echo=F,message=F,warning=F}
library(lattice)

xyplot(fosfato~as.factor(tempo) | as.factor(Grupo), data = dados2_gathe, groups = ID, type = "o", panel = panel.superpose)



```

De fato o nível médio de fosfato no plasma para o grupo dois é maior no baseline para o grupo 2, no entanto no grupo 1 há um decrescimento médio até 1 hora e meia, enquanto no grupo 2 o decrescimento médio ocorre duas horas após o consumo da glucose.

```{r echo=F,message=F,warning=F}
with(dados2_gathe, interaction.plot(tempo, Grupo, fosfato, ylim = c(2, 5), lty = c(1, 2), lwd = 3, ylab = "media de
                         fosfato", xlab = "tempo", trace.label = "Grupo"))


```

## C)

Temos evidência a um nível de 5% de significância para afirmar que há interação entre o grupo e o tempo. (Aoesar de já possuir o efeito de interação didaticamente podemos interpretar também que há um nível de 5% de significância temos evidência para afirmar que pelo menos um dos tempos tem um efeito médio diferente e não temos evidência para afirmar que os grupos são diferentes entre si)

```{r echo=F,message=F,warning=F}

f.aov2 = aov(fosfato~Grupo*tempo + Error(ID), data = dados2_gathe)
summary(f.aov2)


```

## D)

O teste de esfericidade de Mauchly foi rejeitado a um nível de 5% de significância, ou seja os testes F realizados não foram válidos.

```{r echo=F,message=F,warning=F}

#install.packages("afex")
library(afex)

#aov_ez(id = (ID),dv = fosfato, data = dados2_gathe,between = dad\tempo)

dados2_gathe$Grupo <- as.factor(dados2_gathe$Grupo)
dados2_gathe$tempo <- as.factor(dados2_gathe$tempo)

ver <- aov_ez("ID", "fosfato", dados2_gathe, between = "Grupo", 
       within = c("ID", "tempo"))#maneira correta

summary(ver)
```
