---
title: "Laboratorio 3"
output: html_document
---

# 1)

## A)

Utilizando do ajuste padrão da Manova ara medidas positivas no R,a estatística utilizada é a estatística teste de Pillai, onde há evidência a um nível de 5% de significância para se afirmar que existe efeito do tempo no crescimento das plantas, ou seja, o crescimento médio de pelo menos um dos pontos do tempo é diferente.

```{r echo=F,message=F,warning=F}
library(tidyverse)

dados1 <- read.table("LAB2Q1.txt")

dados <- spread(dados1,day,y)

arv.mod = lm(cbind(dados$`152`, dados$`174`, dados$`201`, dados$`227`, dados$`258`) ~ 1, data=dados)

idata = data.frame(tempo=ordered(1:5))

library(car)
ajuste=Anova(arv.mod, idata=idata, idesign=~tempo, type='III')

ajuste

```

Abaixo estão disponíveis os resultados das outras estatísticas de teste, onde há evidência a um nível de 5% de significância para se afirmar que existe efeito do tempo no crescimento das plantas, ou seja, o crescimento médio de pelo menos um dos pontos do tempo é diferente.

```{r echo=F,message=F,warning=F}
ajuste

ajuste2=Anova(arv.mod, idata=idata, idesign=~tempo, type='III',test.statistic = "Wilks")

ajuste2

ajuste3=Anova(arv.mod, idata=idata, idesign=~tempo, type='III',test.statistic = "Roy")

ajuste3

ajuste4=Anova(arv.mod, idata=idata, idesign=~tempo, type='III',test.statistic = "Hotelling-Lawley")

ajuste4
sumario_manova=summary(Anova(arv.mod, idata=idata, idesign=~tempo, type="III"))



```


## B)

Para o teste de Mauchly temos evidência a um nível de 5% de significância para rejeitar a hípotese de esfericidade, isso implica que não será possível usar testes univariados (ANOVA) para a avaliação de tendências (linear, quadratica, cubica, etc).

```{r echo=F,message=F,warning=F}

sumario_manova$sphericity.tests
```


## C)

Diversos resultados já são dados pelo ajuste da MANOVA, a matrix de soma dos quadrados dos residuos e a matriz de soma de quadrados dos polinômios (cujo as diagonais correpondem a soma de quadrados de cada uma das tendências).

Abaixo está disponível o desenvolvimento do código para posteriores consultas:

```{r echo=T,message=F,warning=F}

dados <- read.table("LAB2Q1.txt")

medias_tempos=dados %>% group_by(day) %>% summarise(media=mean(y),desvios=sd(y))#medias e devios
#medias_tempos

polinomio=ajuste$P$tempo#polinomi

#ajuste$SSP$tempo #soma quadrados

#diag(ajuste$SSP$tempo)

df_spread <- spread(dados,day,y)
df_spread<- df_spread[,-c(1)]
m=length(unique(dados1$id)) #individuos

#calculando a matriz de quadrado dos residuos
dfmat <- t(as.matrix(polinomio))%*%(t(as.matrix(df_spread))%*%as.matrix(df_spread)-m*as.matrix(medias_tempos[,2])%*%
  t(as.matrix(medias_tempos[,2])))%*%(as.matrix(polinomio))#equivale a

ssp_matrix=ajuste$SSP$tempo#sum of squares

ssr_matrix <- sumario_manova$SSPE$tempo#sum of square residuals

ssp_matrix[upper.tri(ssp_matrix)] <- NA
#ssp_matrix

ssr_matrix[upper.tri(ssr_matrix)] <- NA
#ssr_matrix

ssp_diag=diag(ssp_matrix)#as diagonais correspondem as ssqt_i
qmrs=diag(ssr_matrix)/(m-1)#diagonais correspondes aos residuos
#detalhes checar slide 14 da aula 4

```

Abaixo estão disponíveis os resultados dos testes para fonte de variação do tempo:

```{r echo=F,message=F,warning=F}

#valores dos residuos
paste("soma de quadrados dos polinomios:")
ssp_matrix

paste("soma de quadrados dos residuos:")
ssr_matrix

#valores de F
paste("Valores da estatística F:")
ssp_diag/qmrs

paste("P-Valor (estatística f 1 e m-1 graus de liberdade):")
round(pf(ssp_diag/qmrs,1,m-1,lower.tail = F),4)
#graus de liberdade 1 e m-1
#m=54


```

A um nível de 5% de significância a decomposição polinomial para o efeito do tempo na série, é claramente significante para os termos linear, quadrático e cúbico, avaliando conjuntamente os resultados indicam uma tendência positiva de desaceleração entre séries, ou seja temos evidência de que o crescimento das plantas desacelera ao decorrer do tempo.


# 2)

## A)


Abaixo estão disponíveis os resultados para todas as estatísticas de teste, onde há evidência a um nível de 5% de significância para se afirmar que existe efeito de interação entre o grupo (obesos e controle) e a quantidade mensurada de fosfato no plasma.

```{r echo=F,message=F,warning=F}



dados2 <- read.csv("fosfato.csv")

dados <- dados2
g=n_distinct(dados2$Grupo)

m=n_distinct(dados2$ID)


arv.mod = lm(cbind(dados$X0, dados$X0.5, dados$X1, dados$X1.5, dados$X2, dados$X3, dados$X4, dados$X5) ~ Grupo, data=dados)

idata = data.frame(tempo=ordered(1:8))

library(car)
ajuste=Anova(arv.mod, idata=idata, idesign=~tempo, type='III')

ajuste

ajuste2=Anova(arv.mod, idata=idata, idesign=~tempo, type='III',test.statistic = "Wilks")

ajuste2

ajuste3=Anova(arv.mod, idata=idata, idesign=~tempo, type='III',test.statistic = "Roy")

ajuste3

ajuste4=Anova(arv.mod, idata=idata, idesign=~tempo, type='III',test.statistic = "Hotelling-Lawley")

ajuste4
```


## B)

As estatísticas de teste para avaliar os efeitos no tempo podem podem ser conseguidas por meio do ajuste do modelo MANOVA, o ajuste do modelo no R disponibiliza a soma de quadrados dos polinômios e dos resíduos, as estatísticas de teste para o efeito de interação são definidas por meio da saída após o código abaixo:

```{r echo=T,message=F,warning=F}

sumario_manova=summary(ajuste)


tempo_ssp <- diag(ajuste$SSP$`Grupo:tempo`)

tempo_sspe <- diag(ajuste$SSPE$`Grupo:tempo`)

tempo_ssp/(tempo_sspe/(m-g))

```
