---
title: "Laboratorio 3"
output: html_document
---

# 1)

## A)

Utilizando do ajuste padrão da Manova ara medidas positivas no R,a estatística utilizada é a estatística teste de Pillai, onde há evidência a um nível de 5% de significância para se afirmar que existe efeito do tempo no crescimento das plantas, ou seja, o crescimento médio de pelo menos um dos pontos do tempo é diferente.

```{r echo=F,message=F,warning=F}
library(tidyverse)

dados1 <- read.table("LAB2Q1.txt")

dados <- spread(dados1,day,y)

arv.mod = lm(cbind(dados$`152`, dados$`174`, dados$`201`, dados$`227`, dados$`258`) ~ 1, data=dados)

idata = data.frame(tempo=ordered(1:5))

library(car)
ajuste=Anova(arv.mod, idata=idata, idesign=~tempo, type='III')

ajuste

```

Abaixo estão disponíveis os resultados das outras estatísticas de teste, onde há evidência a um nível de 5% de significância para se afirmar que existe efeito do tempo no crescimento das plantas, ou seja, o crescimento médio de pelo menos um dos pontos do tempo é diferente.

```{r echo=F,message=F,warning=F}
ajuste

ajuste2=Anova(arv.mod, idata=idata, idesign=~tempo, type='III',test.statistic = "Wilks")

ajuste2

ajuste3=Anova(arv.mod, idata=idata, idesign=~tempo, type='III',test.statistic = "Roy")

ajuste3

ajuste4=Anova(arv.mod, idata=idata, idesign=~tempo, type='III',test.statistic = "Hotelling-Lawley")

ajuste4
sumario_manova=summary(Anova(arv.mod, idata=idata, idesign=~tempo, type="III"))



```


## B)

Para o teste de Mauchly temos evidência a um nível de 5% de significância para rejeitar a hípotese de esfericidade, isso implica que não será possível usar testes univariados (ANOVA) para a avaliação de tendências (linear, quadratica, cubica, etc).

```{r echo=F,message=F,warning=F}

sumario_manova$sphericity.tests
```


## C)


```{r echo=F,message=F,warning=F}

print("fazendo")
```



# 2)

## A)


Abaixo estão disponíveis os resultados para todas as estatísticas de teste, onde há evidência a um nível de 5% de significância para se afirmar que existe efeito de interação entre o grupo (obesos e controle) e a quantidade mensurada de fosfato no plasma.

```{r echo=F,message=F,warning=F}



dados2 <- read.csv("fosfato.csv")

dados <- dados2


arv.mod = lm(cbind(dados$X0, dados$X0.5, dados$X1, dados$X1.5, dados$X2, dados$X3, dados$X4, dados$X5) ~ Grupo, data=dados)

idata = data.frame(tempo=ordered(1:8))

library(car)
ajuste=Anova(arv.mod, idata=idata, idesign=~tempo, type='III')

ajuste

ajuste2=Anova(arv.mod, idata=idata, idesign=~tempo, type='III',test.statistic = "Wilks")

ajuste2

ajuste3=Anova(arv.mod, idata=idata, idesign=~tempo, type='III',test.statistic = "Roy")

ajuste3

ajuste4=Anova(arv.mod, idata=idata, idesign=~tempo, type='III',test.statistic = "Hotelling-Lawley")

ajuste4
```


## B)

```{r echo=F,message=F,warning=F}


print("depois")
```
