---
title: "Laboratorio 3"
output: html_document
---

# 1)

## A)

Utilizando do ajuste padrão da Manova ara medidas positivas no R,a estatística utilizada é a estatística teste de Pillai, onde há evidência a um nível de 5% de significância para se afirmar que existe efeito do tempo no crescimento das plantas, ou seja, o crescimento médio de pelo menos um dos pontos do tempo é diferente.

```{r echo=F,message=F,warning=F}
library(tidyverse)

dados1 <- read.table("LAB2Q1.txt")

dados <- spread(dados1,day,y)

arv.mod = lm(cbind(dados$`152`, dados$`174`, dados$`201`, dados$`227`, dados$`258`) ~ 1, data=dados)

idata = data.frame(tempo=ordered(1:5))

library(car)
ajuste=Anova(arv.mod, idata=idata, idesign=~tempo, type='III')

ajuste

```

Abaixo estão disponíveis os resultados das outras estatísticas de teste, onde há evidência a um nível de 5% de significância para se afirmar que existe efeito do tempo no crescimento das plantas, ou seja, o crescimento médio de pelo menos um dos pontos do tempo é diferente.

```{r echo=F,message=F,warning=F}
ajuste

ajuste2=Anova(arv.mod, idata=idata, idesign=~tempo, type='III',test.statistic = "Wilks")

ajuste2

ajuste3=Anova(arv.mod, idata=idata, idesign=~tempo, type='III',test.statistic = "Roy")

ajuste3

ajuste4=Anova(arv.mod, idata=idata, idesign=~tempo, type='III',test.statistic = "Hotelling-Lawley")

ajuste4
sumario_manova=summary(Anova(arv.mod, idata=idata, idesign=~tempo, type="III"))



```


## B)


```{r echo=F,message=F,warning=F}

sumario_manova$sphericity.tests
```


## C)


```{r echo=F,message=F,warning=F}

sumario_manova$sphericity.tests
```
