---
title: "Laboratorio 4"
output: html_document
---

# 1)

## A)

A reta de Regressão mostra um decaimento no nível de açucar no sangue de acordo com o tempo.

```{r echo=F,message=F,warning=F}
library(tidyverse)
library(lmtest)
library(lme4)
library(nlme)
library(lattice)
#install.packages("lmtest")

dados <- read.table("insulin.dat",header = F)

colnames(dados) <- c("id","tempo","nas","grupo")

ggplot(dados,aes(x=dados$tempo, y=dados$nas)) +geom_jitter() + 
  geom_smooth(method='lm', formula= y~x)+labs(x="Tempo",y="Nível de Açucar no Sangue")
```

Os resíduos do modelo seguem de acordo com os quantis da distribuição normal, além disso existem alguns pontos discrepantes que podem ser investigados (como o 70).

```{r echo=T,message=F,warning=F}


fit <- lm(dados$nas~dados$tempo)#modelo
par(mfrow=c(2,2))
plot(fit)
par(mfrow=c(1,1))

```

Segundo o teste de Breusch Pagan não temos evidência o suficiente ao nível de 5% de significância para afirmar que os resíduos não são homocedasticos. Para o teste de Shapiro Wilk não temos evidência o suficiente ao nível de 5% de significância para afirmar que os resíduos não segue uma distribuição normal.

```{r echo=F,message=F,warning=F}
bptest(fit)#ssem heterodasticide
shapiro.test(fit$residuals)#com normalidade
```

Analisados os pressupostos do modelo, podemos então interpretar a Anova, onde podemos afirmar que existe um efeito decrescente do tempo sobre o nível de açucar no Sangue.

```{r echo=F,message=F,warning=F}
summary(fit)
```


## b)

O modelo de interceptos aleatórios para avaliar o nível médio de açucar no sangue dos indivíduos é dados por $Media\_NAS_{ij}=\beta_0+u_{0i}+\beta_1t_ij+\epsilon_{ij}$, onde $\beta_0=98,453$, $\beta_1=-16,088$, sendo $u_{0i}$ o desvio do intercepto para o indivíduo $i$. 

```{r echo=F,message=F,warning=F}
mod2 = lmer(nas ~ tempo + (1|id), data = dados)
summary(mod2)

```

O $u_{0i}$ de cada um dos indivíduos é dado por: 

```{r echo=F,message=F,warning=F}
mod2@u
```


O ICC é de 14,72%, ou seja 14,72% da variância é atríbuida aos indivíduos, por meio do grau de dependência entre suas medidas repetidas.

```{r echo=F,message=F,warning=F}
source("icc(1).R")
icc(mod2)
```


## c)

Utilizando o teste de razão de verossimilhanças, com 1 grau de liberdade, sendo o modelo de interceptos aleatórios considerado o modelo complexo, temos evidência a um nível de 5% de significância para rejeitar a hipótese nula de que o modelo aninhado (nested) deve ser usado, ou seja, devemos optar pelo uso do modelo complexo (o de interceptos aleatórios).

```{r echo=T,message=F,warning=F}


(teststat <- -2*(logLik(fit, REML=FALSE)-logLik(mod2, REML=FALSE)))


(p.val <- pchisq(teststat, df = 1, lower.tail = FALSE))

```



## d)

Como o gráfico considera apenas os interceptos aleatórios, os indivíduos iniciam em baselines diferentes, no entanto a trajetória é a mesma (de queda), para todos os indivíduos.

```{r echo=F,message=F,warning=F}


pred.mod2 = fitted(mod2)

datapred.mod2 = unique(data.frame(cbind(pred.mod2 = pred.mod2, tempo = dados$tempo,
                                        id = dados$id)))

xyplot(pred.mod2 ~ tempo, data = datapred.mod2, groups = id, type = c("p", "l"), col =rainbow(252,alpha=0.5,))

```



## e)


O modelo de interceptos e slopes aleatórios para avaliar o nível médio de açucar no sangue dos indivíduos é dados por $Media\_NAS_{ij}=\beta_0+u_{0i}+(\beta_1+u_{1i})t_{ij}+\epsilon_{ij}$, onde $\beta_0=98,453$, $\beta_1=-16,088$, sendo $u_{0i}$ o desvio do intercepto para o indivíduo $i$ e $u_{1i}$ o slope do $i$-ésimo indivíduo. 

```{r echo=T,message=F,warning=F}

mod3 = lmer(nas~tempo + (tempo|id), data = dados)
summary(mod3)

```



## f)

O modelo possui o comportamento esperado, onde existem inclinações diferentes da reta.

```{r echo=F,message=F,warning=F}

pred.mod2 = fitted(mod3)

datapred.mod2 = unique(data.frame(cbind(pred.mod2 = pred.mod2, tempo = dados$tempo,
                                        id = dados$id)))

xyplot(pred.mod2 ~ tempo, data = datapred.mod2, groups = id, type = c("p", "l"), col =
         "blue")

```



## g)

O modelo com menores AIC e BIC, é o modelo com interceptos e slopes aleatórios. Utilizando o teste da razão de verossimilhança com 2 graus de liberdade (6 do modelo complexo e 4 do aninhado), considerando o modelo de interceptos e slopes aleatórios como o modelo complexo, temos evidência a um nível de 5% de significância para afirmar que este modelo é o melhor.

```{r echo=T,message=F,warning=F}

anova(mod2, mod3)

(teststat <- -2*(logLik(mod2, REML=FALSE)-logLik(mod3, REML=FALSE)))

(p.val <- pchisq(teststat, df = 2, lower.tail = FALSE))

```



## h)

Analizando pelo histograma os dois modelos parecem ter um comportamento parecido referente normalidade dos resíduos, realizando uma análise a sentimento, como os histogramas parecem ter um formato de sino, os resíduos parecem ser normais.

```{r echo=F,message=F,warning=F}
hist(resid(mod2),main="Modelo com interceptos aleatórios")
hist(resid(mod3),main="Modelo com slopes e interceptos aleatórios")
```


Realizando o teste de shapiro wilk, não temos evidência para rejeitar a um nível de 5% de significância a hipótese de normalidade nos resíduos para nenhum dos modelos, no entanto o fato do valor de P para o modelo com interceptos aleatórios (sem slope aleatório) estar muito próximo de 5% merece atenção e deve ser tomado com cautela.

```{r echo=T,message=F,warning=F}
shapiro.test(resid(mod2))

shapiro.test(resid(mod3))
```


## i)


```{r echo=T,message=F,warning=F}
mod3 = lmer(nas~tempo + (tempo|id)+grupo+grupo*tempo, data = dados)

summary(mod3)

anova(mod3)
```
