---
title: "Laboratorio 1"
output: html_document
date: "2022-09-04"
---

# 1)

## A)

Os dados estão no formato Long

```{r echo=F,message=F,warning=F}

library(tidyverse)
#install.packages("tidyverse")

dados <- read.table("LAB1Q1.txt",header = T)
head(dados)
```


No geral o tempo médio gasto para calçar a meia foi maior para os homens do que para a mulheres. 

```{r echo=F,message=F,warning=F}

dados %>% group_by(Sexo) %>% summarise(mean(Tempo,na.rm=T))

```

Assim como o tempo médio para calçar a meia era maior antes do treinamento, independentemente do sexo do indivíduo.

```{r echo=F,message=F,warning=F}

dados %>% group_by(Treinamento) %>% summarise(mean(Tempo,na.rm=T))

```

No entanto quebrado por sexo e treinamento, não houve muita diferença na redução do tempo médio para calçar as meias para as mulheres antes e depois do treinamento, mas o oposto foi verificado nos homens onde houve uma diferença maior neste tempo médio (1,03 segundos de redução no tempo médio para calçar a meia após o treinamento).

```{r echo=F,message=F,warning=F}
dados %>% group_by(Treinamento,Sexo) %>% summarise(mean(Tempo,na.rm=T))


```

O boxplot dos tempos mostra que tanto para os homens quanto para as mulheres houve uma queda na mediana de tempo para calçar a meia após o treinamento, no entanto há de se considerar que um dos indivíduos no grupo do sexo feminino apresentou um tempo médio de 15,84 para calçar a meia, o que pode ter influenciado no tempo médio calculado para este grupo, ou seja dificultando ainda mais afirmar que houve uma redução significativa no tempo para calçar a meia neste grupo.


```{r echo=F,message=F,warning=F}

boxplot(dados$Tempo~dados$Sexo+dados$Treinamento)

```

## B)

Considerando um nível de 5% de significância parece não haver diferença entre os grupos antes e depois, no entanto considerando um nível de 10% de significância é possível afirmar que temos evidências para dizer que há diferença no tempo médio para calçar a meia antes e depois do treinamento.

```{r echo=F,message=F,warning=F}

t.test(dados$Tempo~dados$Treinamento)

```


## C)

Utilizando a análise equivalente por meio da regressão linear, foi possível identificar com a análise do modelo que temos evidência a um nível de 5% de significância para afirmar que a diferença entre o tempo médio depois do treinamento reduziu o tempo de calçar a meia em 0,97 segundos.

```{r echo=T,message=F,warning=F}

df_spread <- spread(dados,Treinamento,Tempo)

df_spread$dif_tempo <- df_spread$Depois-df_spread$Antes

#dados2 = reshape(dados, 
 #                timevar = "Tempo",
  #               v.names = "Placa",
   #              idvar = c("Id", "Sexo"),
    #             direction = "wide")

m1 <- lm(df_spread$dif_tempo~1)
summary(m1)

```

## D)

Analizando o efeito do sexo na mudança de escore, temos evidência a um nível de 5% de significância para afirmar que há diferença no tempo médio para calçar a meia (uma redução de 0,92 segundos no tempo médio após o treinamento), no entanto não temos evidência a um nível de 5% de significância para afirmar que a mudança média nos dois grupos é diferente (para vias didáticas no sexo masculino a redução seria de 1,09 segundos).

```{r echo=T,message=F,warning=F}


m1 <- lm(df_spread$dif_tempo~df_spread$Sexo)
summary(m1)

```


## E)

**Ancova para o tempo depois - **Tomando como base o intercepto do modelo, temos evidência a um nível de 5% de significância de que o tempo médio para calçar a meia após o treinamento no grupo do sexo feminino não é igual a 0, verificando $\beta_1$ não temos evidência a um nível de 5% de significância para afirmar que o tempo médio após o treinamento é diferente para os homens e as mulheres, por $\beta_2$ temos evidência a um nível de 5% para afirmar que que o tempo médio após o treinamento está relacionado com o tempo médio anterior ao treinamento para os dois grupos.

No teste de mudança de escore afirmamos que existe diferença no tempo médio após o treinamento (uma redução do tempo) no entanto que essa diferença não mudava significativamente para os sexos masculino e feminino, realizando a ANCOVA, similarmente, existe uma diferença significativa no tempo médio depois do treinamento para o grupo de controle, sendo que este tempo médio após o treinamento é relacionado com o tempo pré-treino, no entanto não foi possível identificar que os dois grupos possuem tempo médio depois do treinamento diferentes. 


```{r echo=T,message=F,warning=F}


m1 <- lm(Depois~Sexo+Antes,data = df_spread)
summary(m1)

```

## F)

**Ancova para a diferença de tempo - **Tomando como base o intercepto do modelo, temos evidência a um nível de 5% de significância de que a diferença de tempo médio para calçar a meia no grupo do sexo feminino não é igual a 0, verificando $\beta_1$ não temos evidência a um nível de 5% de significância para afirmar que a diferença no tempo médio após o treinamento muda para os homens e as mulheres, por $\beta_2$ temos evidência a um nível de 5% para afirmar que que a diferença de tempo médio após o treinamento está relacionado com o tempo médio anterior ao treinamento para os dois grupos.

As interpretações são similares em relação a letra **E)**, no entanto ao invés de serem interpretadas com o tempo médio após o treinamento devem ser interpretadas sobre a diferença de tempo médio (após e antes o treinamento).

```{r echo=T,message=F,warning=F}

m2 <- lm(dif_tempo~Sexo+Antes,data = df_spread)
summary(m2)


```


## G)

Com base no tempo médio para calçar a meia antes do treinamento, há de se esperar que o tempo médio para calçar a meia para as mulheres seja de 6.20, para os homens este tempo médio após o treinamento seria de 6.38.

```{r echo=T,message=F,warning=F}

predict(m1,data.frame(Sexo="M",Antes=mean(df_spread$Antes, na.rm=TRUE)),se=F)

predict(m1,data.frame(Sexo="F",Antes=mean(df_spread$Antes, na.rm=TRUE)),se=F)


```

Com base no tempo médio para calçar a meia antes do treinamento, há de se esperar que a diferença no tempo médio para calçar a meia após o treinamento para as mulheres seja de -0.99 (ou seja a redução em média de quase 1 segundo para as mulheres), para os homens esta redução no tempo médio após o treinamento seria de -0.80.

```{r echo=T,message=F,warning=F}

predict(m2,data.frame(Sexo="M",Antes=mean(df_spread$Antes, na.rm=TRUE)),se=F)

predict(m2,data.frame(Sexo="F",Antes=mean(df_spread$Antes, na.rm=TRUE)),se=F)
```


# 2)

## a)

### (a)

Com base na média e desvio padrão ao longo do tempo, é possível ver que a média de açucar no Sangue diminui ao longo do tempo.

```{r echo=F,message=F,warning=F}

dados <- read.table("insulin.dat",header = F)
colnames(dados) <- c("id","tempo","nas","grupo")

#dados$tempo <- as.factor(dados$tempo)

dados %>% group_by(tempo) %>% summarise(media=mean(nas),desvio=sd(nas))

```

### (b)

A Matriz de correlação mostra que do tempo 0 até o tempo 3 vai ocorrendo uma certa inversão (ou diminuição) da correlação, a comparação entre o baseline e 3 horas depois por exemplo retorna uma correlação negativa, indicando que quando o açucar no sangue aumenta no baseline ele diminui no tempo 3.

```{r echo=F,message=F,warning=F}
#install.packages("corrplot")
library(corrplot)

df_spread <- spread(dados,tempo,nas)
df_spread<- df_spread[,-c(1,2)]

dados_cor <- cor(df_spread)
corrplot(dados_cor)
```

## b)

### (a)

O nível de insulina aparentemente apresenta uma queda nos pontos de dispersão.

```{r echo=F,message=F,warning=F}
plot(nas~as.numeric(tempo),data = dados, pch = ".", xlab = "Tempo(Horas)", ylab="Nivel de a ̧c ́ucar
      no sangue")
```


### (b)

Diversas trajetórias mostram um comportamento decrescente ao avançar do tempo.

```{r echo=F,message=F,warning=F}

library(lattice)

xyplot(nas~as.numeric(tempo), data = dados, type = 'l', group = id, xlab = 'Tempo(horas)', col.line
       = 'gray20', ylab = 'Nivel de açucar no sangue')

```


### (c)

Escolhendo 5 trajetórias esse comportamento se repete e é possível ver a queda do nível de açucar no sangue em 5 coelhos.


```{r echo=F,message=F,warning=F}

s = sample(unique (dados$id), size = 5)

plot(nas~as.numeric(tempo), data = dados, col = "gray50", xlab = "Tempo", ylab = "N ́ıvel de a ̧cuucar
      no sangue")

for (i in 1:5) {
  lines (dados$tempo[dados$id == s[i]],
         dados$nas[dados$id == s[i]], lwd = 1.5)
}



```


### (d)

No gráfico de comportamento médio fica mais evidente a queda do nível de açucar no sangue (nas) ao longo do tempo

```{r echo=F,message=F,warning=F}

library(gplots)
#install.packages("gplots")
plotmeans(nas~tempo, data=dados,barwidth = 3)

```

## c)

(i) - kernel em azul com bandwith 1, vermelho 0.25 e verde 0.5, nesse método vemos que quanto maior o bandwith mais rígida será a curva.

```{r echo=F,message=F,warning=F}


plot(nas~tempo, data = dados, col = 'gray50', pch = '.', xlab = 'Tempo(Horas)',ylab="açucar no sangue")
#kernel
with (dados, {
  lines(ksmooth(tempo, nas, 'normal', bandwidth = 1), col = "blue")
  lines(ksmooth(tempo, nas, 'normal', bandwidth = 0.25), col = "red")
  lines(ksmooth(tempo, nas, 'normal', bandwidth = 0.5), col = "green")
})
```



(ii) - Lowess com polinômio de grau 1 (em azul claro), rosa (polinômio de grau 2), verifica-se que no polinômio de grau 2 as curvaturas ocorrem enquanto no de grau 1 temos uma reta.

```{r echo=F,message=F,warning=F}

plot(nas~tempo, data = dados, col = 'gray50', pch = '.', xlab = 'Tempo(Horas)',ylab="açucar no sangue")

with (dados, {
  lines (loess.smooth(tempo, nas, family = 'gaussian'), lty = 3, col = "lightblue", lwd = 2)
  lines (loess.smooth(tempo, nas, family = 'gaussian', degree = 2), lty = 3, col = "magenta", lwd = 1)
})


```



(iii) - Splines - em marrom com o parâmetro default onde é ajustada uma reta com curvaturas e em laranja com df=2 onde há uma reta perfeita.

```{r echo=F,message=F,warning=F}
plot (nas~tempo, data = dados, col ='gray50', pch = '.', xlab = 'Tempo(Horas)',
      ylab='Nivel a ̧cucar no sangu')
with (dados, {
  lines (smooth.spline (tempo, nas), lty = 4, col = "brown", lwd = 2)
  lines (smooth.spline (tempo, nas, df=2), lty = 4, col = "orange", lwd = 1)
})

```

(c4) - Comparando todas as curvas a que mais teve ruídos de curvatura foi o kernel com bandwith=0.25, apesar das similaridades nenhuma das curvas ficou sobreposta, no entanto todas indicaram o mesmo comportamento, o de queda no nível de açucar no sangue com o passar do tempo.

```{r echo=F,message=F,warning=F}
plot (nas~tempo, data = dados, col ='gray50', pch = '.', xlab = 'Tempo(Horas)',
      ylab='Nivel a ̧cucar no sangu')
with (dados, {
    lines(ksmooth(tempo, nas, 'normal', bandwidth = 1), col = "blue")
  lines(ksmooth(tempo, nas, 'normal', bandwidth = 0.25), col = "red")
  lines(ksmooth(tempo, nas, 'normal', bandwidth = 0.5), col = "green")
   lines (loess.smooth(tempo, nas, family = 'gaussian'), lty = 3, col = "lightblue", lwd = 2)
  lines (loess.smooth(tempo, nas, family = 'gaussian', degree = 2), lty = 3, col = "magenta", lwd = 1)
  lines (smooth.spline (tempo, nas), lty = 4, col = "brown", lwd = 2)
  lines (smooth.spline (tempo, nas, df=2), lty = 4, col = "orange", lwd = 1)
})

```

## d)

 - (d1) No Spaggeti Plot do grupo 1 parece haver uma maior variação no nível de açucar dos coelhos ao longo to tempo (apesar de ser claro o comportamento de queda), enquanto nos grupos 2 e 3 o comportamento de queda é bastante claro.

```{r echo=F,message=F,warning=F}

library(lattice)
dados$grupo <- as.factor(as.character(dados$grupo))

xyplot(nas~tempo|grupo, data = dados,type = 'l', group = id, xlab = 'Tempo(horas)',col.line
       = 'gray20', ylab='nivel de açucar',strip = strip.custom (var.name = 'grupo'))

```


 - (d2) No gráfico de perfis médios por grupo o grupo 1 é o que apresenta menor nivel médio de açucar no sangue ao decorrer do tempo até o momento final do estudo, enquanto o grupo 2 finaliza o estudo com o maior nível médio de açucar no sangue, apesar de ter registrado uma queda, já o grupo 3 é o que inicia com maior nível médio de açucar no sangue e termina com uma quantidade próxima ao do grupo 1.

```{r echo=F,message=F,warning=F}


group.subset1= subset(dados,dados$grupo== 1)
mean.group1=tapply(group.subset1$nas,group.subset1$tempo, mean)
mean.group1
group.subset2= subset(dados,dados$grupo== 2)

mean.group2=tapply(group.subset2$nas,group.subset2$tempo, mean)
mean.group2
group.subset3= subset(dados,dados$grupo== 3)
mean.group3=tapply(group.subset3$nas,group.subset3$tempo, mean)
mean.group3


plot(dados$tempo,dados$nas, type = 'p', col='white', ylab='nivel medio de acucar no sangue',
     xlab='Horas', main='Perfil m ́edio por grup')
df_mean1=data.frame(mean.group1=mean.group1,tempo=c(0,0.5,1,1.5,2,2.5,3))
df_mean2=data.frame(mean.group2=mean.group2,tempo=c(0,0.5,1,1.5,2,2.5,3))
df_mean3=data.frame(mean.group3=mean.group3,tempo=c(0,0.5,1,1.5,2,2.5,3))

lines(y=df_mean1$mean.group1,df_mean1$tempo, col='red', lwd=2, lty=1)
lines(y=df_mean2$mean.group2,df_mean2$tempo, col='black', lwd=2, lty=3)
lines(y=df_mean3$mean.group3,df_mean3$tempo, col='blue', lwd=3, lty=2)
legend(2,130,c('grupo 1', 'grupo 2', 'grupo 3'), lty=c(3,1), col=c( 'black', 'red', 'blue')
)

```



 - (d3) No geral o erro nos tempos do grupo 1 foi maior que o dos grupos 2 e 3, verificando o baseline por exemplo, o grupo um foi o que apresentou maior variação em relação a média.
 
 
```{r echo=F,message=F,warning=F}

plotmeans(nas~tempo, data=dados[dados$grupo==1,],main="Grupo1",barwidth = 3)
plotmeans(nas~tempo, data=dados[dados$grupo==2,],main="Grupo2",barwidth = 3)
plotmeans(nas~tempo, data=dados[dados$grupo==3,],main="Grupo3",barwidth = 3)          


```


## e)

O variograma mostra que a correlação entre as medidas repetidas decresce de acordo com o lag.

```{r echo=F,message=F,warning=F,results='hide'}


source('variog.txt')
mean.nas=tapply(dados$nas,dados$tempo, mean)
residuo=dados$nas- rep(mean.nas, 36)
vargm = variog(indv = dados$id, time = dados$tempo,Y = residuo)

```
