---
title: "Laboratorio 1"
output: html_document
date: "2022-09-04"
---


## A)

Os dados estão no formato Long

```{r echo=F,message=F,warning=F}

library(tidyverse)
#install.packages("tidyverse")

dados <- read.table("LAB1Q1.txt",header = T)
head(dados)
```


No geral o tempo médio gasto para calçar a meia foi maior para os homens do que para a mulheres. 

```{r echo=F,message=F,warning=F}

dados %>% group_by(Sexo) %>% summarise(mean(Tempo,na.rm=T))

```

Assim como o tempo médio para calçar a meia era maior antes do treinamento, independentemente do sexo do indivíduo.

```{r echo=F,message=F,warning=F}

dados %>% group_by(Treinamento) %>% summarise(mean(Tempo,na.rm=T))

```

No entanto quebrado por sexo e treinamento, não houve muita diferença na redução do tempo médio para calçar as meias para as mulheres antes e depois do treinamento, mas o oposto foi verificado nos homens onde houve uma diferença maior neste tempo médio (1,03 segundos de redução no tempo médio para calçar a meia após o treinamento).

```{r echo=F,message=F,warning=F}
dados %>% group_by(Treinamento,Sexo) %>% summarise(mean(Tempo,na.rm=T))


```

O boxplot dos tempos mostra que tanto para os homens quanto para as mulheres houve uma queda na mediana de tempo para calçar a meia após o treinamento, no entanto há de se considerar que um dos indivíduos no grupo do sexo feminino apresentou um tempo médio de 15,84 para calçar a meia, o que pode ter influenciado no tempo médio calculado para este grupo, ou seja dificultando ainda mais afirmar que houve uma redução significativa no tempo para calçar a meia neste grupo.


```{r echo=F,message=F,warning=F}

boxplot(dados$Tempo~dados$Sexo+dados$Treinamento)

```

## B)

Considerando um nível de 5% de significância parece não haver diferença entre os grupos antes e depois, no entanto considerando um nível de 10% de significância é possível afirmar que temos evidências para dizer que há diferença no tempo médio para calçar a meia antes e depois do treinamento.

```{r echo=F,message=F,warning=F}

t.test(dados$Tempo~dados$Treinamento)

```
