---
title: "Laboratorio 1"
output: html_document
date: "2022-09-04"
---

# 1)

## A)

Os dados estão no formato Long

```{r echo=F,message=F,warning=F}

library(tidyverse)
#install.packages("tidyverse")

dados <- read.table("LAB1Q1.txt",header = T)
head(dados)
```


No geral o tempo médio gasto para calçar a meia foi maior para os homens do que para a mulheres. 

```{r echo=F,message=F,warning=F}

dados %>% group_by(Sexo) %>% summarise(mean(Tempo,na.rm=T))

```

Assim como o tempo médio para calçar a meia era maior antes do treinamento, independentemente do sexo do indivíduo.

```{r echo=F,message=F,warning=F}

dados %>% group_by(Treinamento) %>% summarise(mean(Tempo,na.rm=T))

```

No entanto quebrado por sexo e treinamento, não houve muita diferença na redução do tempo médio para calçar as meias para as mulheres antes e depois do treinamento, mas o oposto foi verificado nos homens onde houve uma diferença maior neste tempo médio (1,03 segundos de redução no tempo médio para calçar a meia após o treinamento).

```{r echo=F,message=F,warning=F}
dados %>% group_by(Treinamento,Sexo) %>% summarise(mean(Tempo,na.rm=T))


```

O boxplot dos tempos mostra que tanto para os homens quanto para as mulheres houve uma queda na mediana de tempo para calçar a meia após o treinamento, no entanto há de se considerar que um dos indivíduos no grupo do sexo feminino apresentou um tempo médio de 15,84 para calçar a meia, o que pode ter influenciado no tempo médio calculado para este grupo, ou seja dificultando ainda mais afirmar que houve uma redução significativa no tempo para calçar a meia neste grupo.


```{r echo=F,message=F,warning=F}

boxplot(dados$Tempo~dados$Sexo+dados$Treinamento)

```

## B)

Considerando um nível de 5% de significância parece não haver diferença entre os grupos antes e depois, no entanto considerando um nível de 10% de significância é possível afirmar que temos evidências para dizer que há diferença no tempo médio para calçar a meia antes e depois do treinamento.

```{r echo=F,message=F,warning=F}

t.test(dados$Tempo~dados$Treinamento)

```


## C)

Utilizando a análise equivalente por meio da regressão linear, foi possível identificar com a análise do modelo que temos evidência a um nível de 5% de significância para afirmar que a diferença entre o tempo médio depois do treinamento reduziu o tempo de calçar a meia em 0,97 segundos.

```{r echo=T,message=F,warning=F}

df_spread <- spread(dados,Treinamento,Tempo)

df_spread$dif_tempo <- df_spread$Depois-df_spread$Antes

#dados2 = reshape(dados, 
 #                timevar = "Tempo",
  #               v.names = "Placa",
   #              idvar = c("Id", "Sexo"),
    #             direction = "wide")

m1 <- lm(df_spread$dif_tempo~1)
summary(m1)

```

## D)

Analizando o efeito do sexo na mudança de escore, temos evidência a um nível de 5% de significância para afirmar que há diferença no tempo médio para calçar a meia (uma redução de 0,92 segundos no tempo médio após o treinamento), no entanto não temos evidência a um nível de 5% de significância para afirmar que a mudança média nos dois grupos é diferente (para vias didáticas no sexo masculino a redução seria de 1,09 segundos).

```{r echo=T,message=F,warning=F}


m1 <- lm(df_spread$dif_tempo~df_spread$Sexo)
summary(m1)

```


## E)

**Ancova para o tempo depois - **Tomando como base o intercepto do modelo, temos evidência a um nível de 5% de significância de que o tempo médio para calçar a meia após o treinamento no grupo do sexo feminino não é igual a 0, verificando $\beta_1$ não temos evidência a um nível de 5% de significância para afirmar que o tempo médio após o treinamento é diferente para os homens e as mulheres, por $\beta_2$ temos evidência a um nível de 5% para afirmar que que o tempo médio após o treinamento está relacionado com o tempo médio anterior ao treinamento para os dois grupos.

No teste de mudança de escore afirmamos que existe diferença no tempo médio após o treinamento (uma redução do tempo) no entanto que essa diferença não mudava significativamente para os sexos masculino e feminino, realizando a ANCOVA, similarmente, existe uma diferença significativa no tempo médio depois do treinamento para o grupo de controle, sendo que este tempo médio após o treinamento é relacionado com o tempo pré-treino, no entanto não foi possível identificar que os dois grupos possuem tempo médio depois do treinamento diferentes. 


```{r echo=T,message=F,warning=F}


m1 <- lm(Depois~Sexo+Antes,data = df_spread)
summary(m1)

```

## F)

**Ancova para a diferença de tempo - **Tomando como base o intercepto do modelo, temos evidência a um nível de 5% de significância de que a diferença de tempo médio para calçar a meia no grupo do sexo feminino não é igual a 0, verificando $\beta_1$ não temos evidência a um nível de 5% de significância para afirmar que a diferença no tempo médio após o treinamento muda para os homens e as mulheres, por $\beta_2$ temos evidência a um nível de 5% para afirmar que que a diferença de tempo médio após o treinamento está relacionado com o tempo médio anterior ao treinamento para os dois grupos.

As interpretações são similares em relação a letra **E)**, no entanto ao invés de serem interpretadas com o tempo médio após o treinamento devem ser interpretadas sobre a diferença de tempo médio (após e antes o treinamento).

```{r echo=T,message=F,warning=F}

m2 <- lm(dif_tempo~Sexo+Antes,data = df_spread)
summary(m2)


```


## G)

Com base no tempo médio para calçar a meia antes do treinamento, há de se esperar que o tempo médio para calçar a meia para as mulheres seja de 6.20, para os homens este tempo médio após o treinamento seria de 6.38.

```{r echo=T,message=F,warning=F}

predict(m1,data.frame(Sexo="M",Antes=mean(df_spread$Antes, na.rm=TRUE)),se=F)

predict(m1,data.frame(Sexo="F",Antes=mean(df_spread$Antes, na.rm=TRUE)),se=F)


```

Com base no tempo médio para calçar a meia antes do treinamento, há de se esperar que a diferença no tempo médio para calçar a meia após o treinamento para as mulheres seja de -0.99 (ou seja a redução em média de quase 1 segundo para as mulheres), para os homens esta redução no tempo médio após o treinamento seria de -0.80.

```{r echo=T,message=F,warning=F}

predict(m2,data.frame(Sexo="M",Antes=mean(df_spread$Antes, na.rm=TRUE)),se=F)

predict(m2,data.frame(Sexo="F",Antes=mean(df_spread$Antes, na.rm=TRUE)),se=F)
```


# 2)

## a)

### (a)

Com base na média e desvio padrão ao longo do tempo, é possível ver que a média de açucar no Sangue diminui ao longo do tempo.

```{r echo=F,message=F,warning=F}

dados <- read.table("insulin.dat",header = F)
colnames(dados) <- c("id","tempo","nas","grupo")

#dados$tempo <- as.factor(dados$tempo)

dados %>% group_by(tempo) %>% summarise(media=mean(nas),desvio=sd(nas))

```

### (b)

A Matriz de correlação mostra que do tempo 0 até o tempo 3 vai ocorrendo uma certa inversão (ou diminuição) da correlação, a comparação entre o baseline e 3 horas depois por exemplo retorna uma correlação negativa, indicando que quando o açucar no sangue aumenta no baseline ele diminui no tempo 3.

```{r echo=F,message=F,warning=F}
#install.packages("corrplot")
library(corrplot)

df_spread <- spread(dados,tempo,nas)
df_spread<- df_spread[,-c(1,2)]

dados_cor <- cor(df_spread)
corrplot(dados_cor)
```

## b)

### (a)

O nível de insulina aparentemente apresenta uma queda nos pontos de dispersão.

```{r echo=F,message=F,warning=F}
plot(nas~as.numeric(tempo),data = dados, pch = ".", xlab = "Tempo(Horas)", ylab="Nivel de a ̧c ́ucar
      no sangue")
```


### (b)

Diversas trajetórias mostram um comportamento decrescente ao avançar do tempo.

```{r echo=F,message=F,warning=F}

library(lattice)

xyplot(nas~as.numeric(tempo), data = dados, type = 'l', group = id, xlab = 'Tempo(horas)', col.line
       = 'gray20', ylab = 'Nivel de açucar no sangue')

```


### (c)

Escolhendo 5 trajetórias esse comportamento se repete e é possível ver a queda do nível de açucar no sangue em 5 coelhos.


```{r echo=F,message=F,warning=F}

s = sample(unique (dados$id), size = 5)

plot(nas~as.numeric(tempo), data = dados, col = "gray50", xlab = "Tempo", ylab = "N ́ıvel de a ̧cuucar
      no sangue")

for (i in 1:5) {
  lines (dados$tempo[dados$id == s[i]],
         dados$nas[dados$id == s[i]], lwd = 1.5)
}



```


### (d)

No gráfico de comportamento médio fica mais evidente a queda do nível de açucar no sangue (nas) ao longo do tempo

```{r echo=F,message=F,warning=F}

library(gplots)
#install.packages("gplots")
plotmeans(nas~tempo, data=dados,barwidth = 3)

```

## c)
